【裁判字號】    99,簡上,612
【裁判日期】    991222
【裁判案由】    清償債務
【裁判全文】
臺灣臺北地方法院民事判決             99年度簡上字第612號
上  訴  人  徐政弘
被上訴人    國泰世華商業銀行股份有限公司
法定代理人  汪國華
訴訟代理人  劉乃綺
上列當事人間請求清償債務事件，上訴人對於中華民國99年8 月
12日本院臺北簡易庭99年度北簡字第11904 號宣示判決筆錄提起
上訴，經本院於99年12月8 日言詞辯論終結，判決如下：
    主      文
上訴駁回。
第二審訴訟費用由上訴人負擔。
    事實及理由
一、被上訴人起訴主張：緣上訴人於民國90年3 月20日、92年1
    月29日、93年6 月8 日與伊成立信用卡使用契約，領用如附
    表所示之信用卡，即得於各特約商店記帳消費，但就使用系
    爭信用卡所生之債務，對伊負全部給付責任，並應於當期繳
    款截止日前向伊全部清償，或以循環信用方式繳付最低應繳
    金額，逾期清償，除喪失期限利益外，應就未付之本金，按
    年息19.7％計付利息。詎上訴人使用上開信用卡至95年3 月
    17日累計積欠消費記帳新臺幣（下同）137,120 元（其中本
    金為128,568 元）即未再給付，依約已喪失期限利益，上訴
    人應給付伊137,120 元，及其中128,568 元自95年3 月18日
    起至清償日止，按年息19.7％計算之利息。又上訴人於92年
    7 月24日向伊申辦如附表所示之代償卡，代付其他銀行之款
    項，就該代償部分之利息及費用，計收方式係以代償後，前
    24個月內以年息0 ％計息，並按月計收代償餘額1.1 ％計算
    之手續費（實質利率為1.1 ％×12＝13.2％），上述期間期
    滿，則更以年息19.7％計息，詎至95年3 月17日帳款尚餘76
    ,817元（其中本金為72,130元）未獲清償。上訴人截至95年
    3 月17日帳款共計尚餘213,937 元，迭經催討無效，爰依信
    用卡使用契約、代償契約之法律關係，提起本件訴訟等語，
    並聲明：上訴人給付被上訴人213,937 元，及其中本金200,
    698 元部份自95年3 月18日起至清償日止，按年息19.7％計
    算之利息。
二、上訴人於原審未到庭，亦未以書狀為任何陳述。其於本院則
    以：伊不否認上開債務，惟就雙方約定之利息、違約金及遲
    延繳款罰金等認有過高之情形，請求酌減等語，資為置辯。
三、原審為被上訴人勝訴之判決，即判命上訴人應給付被上訴人
    213,937 元，及其中200,698 元部分自95年3 月18日起至清
    償日止，按年息百分之19.7計算之利息。上訴人不服，提起
    上訴，並聲明：
    (一)原判決廢棄。
    (二)被上訴人在第一審之訴駁回。
    被上訴人則聲明：上訴駁回。
四、兩造不爭執事項：
    兩造於90年3 月20日、92年1 月29日、93年6 月8 日成立信
    用卡使用契約，約定上訴人於領用如附表所示之信用卡後，
    得於各特約商店記帳消費，並對被上訴人負清償責任；兩造
    復於92年7 月24日成立代償契約，於上訴人領用如附表所示
    之代償卡後，由被上訴人向上訴人之其他債權銀行為清償，
    並由上訴人給付如上所述之利息及手續費。上訴人尚積欠被
    上訴人信用卡款項、代償款項共計213,937 元，及其中本金
    200,698 元部份自95年3 月18日起至清償日止，按年息19.7
    ％計算之利息，業據被上訴人於原審提出上訴人之戶籍謄本
    、信用卡消費款債權明細表、信用卡申請書、白金卡優先升
    等簡易申請書、二次餘額代償申請表格、信用卡約定契約、
    信用卡對帳單等件影本附卷為憑。
五、兩造爭執要點：上訴人以上開信用卡使用、代償契約所約定
    之利息19.71 ％過高（被上訴人未請求違約金部分），應予
    酌減等語，是否有理由？茲就兩造爭點及本院得心證之理由
    分述如下：
    按約定利率，超過週年百分之二十者，債權人對於超過部分
    之利息，無請求權。民法第205 條定有明文。而本法之設立
    ，係為防止資產階級之重利盤剝起見，特設最高利率之限制
    。凡約定利率超過週年百分之二十者，其超過部分之利息無
    效，債權人僅就週年百分之二十之限度，有請求權，所以保
    護經濟弱者之債務人也，此有本條立法理由纂詳甚明。查本
    件兩造就信用卡使用契約，關於上訴人逾期清償者，除喪失
    期限利益外，尚應就未付之本金，按年息19.7％計付遲延利
    息，負清償之責任，雖與一般借貸契約所約定之遲延利息相
    較，及對上訴人之負擔情形，誠屬較高，恐有難以負荷之情
    ，惟審酌兩造既同意以上開信用卡使用契約，為消費借貸合
    意之條件，且雙方約定年息未逾週年利率20％，亦無將延欠
    利息滾入原本，無違反前揭條文規定及巧取利息等情，難認
    上開信用卡契約有何違法之處，被上訴人之遲延利息債權，
    尚非不得請求，況當事人兩造成立之契約，為當事人契約自
    由、私法自治原則之體現，雙方於訂約時，既已盱衡自己履
    約之意願、經濟能力、對方違約時自己所受損害之程度等主
    客觀因素，本諸自由意識及平等地位自主決定，除非債務人
    主張並舉證約定之利息過高，違反前揭條文之規定，依法被
    上訴人對上訴人無利息債權之請求權等，法院得基於法律之
    規定，審酌該利息約定是否確有過高情事及應予如何核減至
    相當數額，以實現社會正義外，當事人均應同受該利息約定
    之，法院亦應予以尊重，始符契約約定之本旨。債務人於遲
    延給付時，若仍得任意指摘原約定之利息過高而要求核減，
    無異將債務人不履行契約之不利益歸由債權人分攤，不僅對
    債權人難謂為公平，抑且有礙交易安全及私法秩序之維護。
    從而兩造間約定之遲延利息，既未逾越法定利息之限制，上
    訴人就其主張遲延利息過高應予酌減一情，復未提出其他聲
    明及事證以實其說，則被上訴人起訴請求如原審判決之結果
    ，即屬有據，上訴人提起上訴，主張廢棄原審關於遲延利息
    之部分，並請求本院予以酌減等語，即屬無理。
六、依上所述，上訴人所為上開抗辯，核屬無據，自不足採。從
    而被上訴人依信用卡使用、代償契約之法律關係起訴，請求
    上訴人給付213,937 元及其中200,698 元部分自95年3 月18
    日起至清償日止，按年息19.7％計算之利息，為有理由，應
    予准許。原審判命上訴人給付，並依職權為假執行及免為假
    執行之宣告，核無違誤，上訴意旨仍執陳詞，指摘原判決不
    當，求予廢棄，為無理由，應駁回其上訴。
七、本件事證已臻明確，兩造其餘攻擊與防禦方法均與判決結果
    不生影響，不再一一論述，又被上訴人未為違約金及遲延繳
    款罰款之請求，自無審酌違約金、罰款是否過高及應否酌減
    之必要，併此敘明。
八、據上論結，本件上訴為無理由，依民事訴訟法第436 條之1
    第3 項、第449 條第1 項、第78條，判決如主文。
中    華    民    國    99    年    12    月    22    日
                  民事第五庭庭長法  官  薛中興
                                法  官  賴秀蘭
                                法  官  鄧德倩
上列正本核與原本無異。
本判決不得上訴。
中    華    民    國    99    年    12    月    22    日
                                書記官  林孔華
附表：
┌─────┬────────┬──────┬──────┐
│卡別      │卡號            │核卡日      │發卡銀行    │
├─────┼────────┼──────┼──────┤
│VISA      │0000000000000000│90年3月20日 │世華銀行    │
├─────┼────────┼──────┼──────┤
│MASTER    │0000000000000000│92年1月29日 │國泰世華銀行│
├─────┼────────┼──────┼──────┤
│VISA      │0000000000000000│93年6月8日  │國泰銀行    │
├─────┼────────┼──────┼──────┤
│代償信用卡│0000000000000000│92年7月24日 │世華銀行    │
└─────┴────────┴──────┴──────┘

司法院資訊處製作；財團法人民間司法改革基金會備份。
